【裁判字號】    95,台上,5953
【裁判日期】    951027
【裁判案由】    偽造有價證券
【裁判全文】
最高法院刑事判決            九十五年度台上字第五九五三號
上  訴  人  甲  ○（原姓名陳英弘）
選任辯護人  吳永茂律師
上列上訴人因偽造有價證券案件，不服台灣高等法院台南分院中
華民國九十五年七月六日第二審判決（九十四年度上訴字第六二
二號；起訴案號：台灣台南地方法院檢察署八十九年度偵字第一
一一四五、一二三二三號、九十年度偵字第三五三號），提起上
訴，本院判決如下：
    主  文
上訴駁回。
    理  由
按刑事訴訟法第三百七十七條規定：上訴於第三審法院，非以判
決違背法令為理由，不得為之。是提起第三審上訴，應以原判決
違背法令為理由，係屬法定要件；如上訴理由狀並未依據卷內訴
訟資料具體指摘原判決不適用何種法則或如何適用不當，或所指
摘原判決違法情事，顯與法律規定得為第三審上訴理由之違法情
形不相適合時，均應認其上訴為違背法律上之程式，予以駁回。
本件原判決依憑證人吳鈴宜、王盈方、胡仕崑、葉智敏、邱垂德
、周峻明、伍賢文、楊淑娟、吳國豪、周瑋茱、梁景雄、謝福庭
、王華興、鄭玄峰分別在警詢、偵查、第一審之證詞及上訴人甲
○（原姓名陳英弘）在第一審與原審之供詞，暨卷附僱傭契約、
附條件買賣契約書、原判決附表一二所示之統一發票、歐力士股
份有限公司（下稱歐力士公司）開立予宏愛醫院管理顧問股份有
限公司（下稱宏愛公司）之統一發票、本票、原判決附表三四六
所示之支票、原判決附表五編號8.至所示之支票、第一商業銀
行匯款回條、中租迪和股份有限公司（下稱中租迪和公司）撥款
申請書、泛亞商業銀行匯出匯款回執條、豪益醫療器材有限公司
（下稱豪益公司）出具予歐力士公司之確認書、華南商業銀行匯
款回條聯、上訴人設於中國信託商業銀行西台南分行之帳戶明細
、中央健康保險局南區分局民國八十九年十二月六日健保南承一
字第八九０一五三九一號函等證據資料，認定上訴人有原判決事
實欄所載之犯行。因而撤銷第一審之科刑判決，改判仍依想像競
合犯之規定及修正前刑法牽連犯之關係，從一重論處上訴人連續
意圖供行使之用，而偽造有價證券罪刑，已敘述其所憑之證據及
認定之理由。對於上訴人於原審否認犯行，辯稱：伊於貸款時並
無財力不足之情形，且宏愛公司與豪益公司之買賣醫療器材為實
在，買賣標的物亦存在，此種交易方式更為業界常態，亦為財貿
股份有限公司（下稱財貿公司）、中租迪和公司及歐力士公司所
明知，並無使其等陷於錯誤或損害稅務機關課稅之正確性；再上
訴人支票退票後，財貿公司已搬回儀器，依上訴人自財貿公司實
際受領款項計算，扣除已兌現之分期付款支票金額與豪益公司買
回六成之價款後，財貿公司實際上並無損害且反受利益，至於中
租迪和公司及歐力士公司雖均因財貿公司搬走其儀器而受害，惟
歐力士公司另有保險理賠，亦無損害可言。至契約、本票與支票
上葉智敏、邱垂德、周峻明之印文係財貿公司未經其授權而擅自
取用蓋印，況弘喬診所、喬福診所及喬喜診所均係上訴人所開設
，診所及負責人印章均係上訴人請人刻製並為上訴人所有，縱認
負責醫師之小章分別係三名醫師所有，上訴人以診所名義所購買
之醫療器材皆屬診所開業所必要之要件，使用印章皆在概括授權
範圍內，上訴人並無盜蓋印章可言。況本票上蓋用診所大章及負
責醫師小章，如同公司大小章一般，負責人醫師不必負責，亦無
致三名醫師因其印章用於上揭契約書及票據而受有實際之損害云
云。或與常情相悖、或係卸責之詞，無由解免其刑責，均不足取
，已依憑卷證資料，詳加指駁。並說明上訴人聲請傳喚證人伍賢
文、許玄傑，核無再傳訊之必要。所為合法之事實認定，俱有卷
內證據資料足憑，從形式上觀察，原判決並無違法之情形存在。
上訴意旨略以：(一)證人伍賢文在第一審證稱「契約書上及票據上
醫師的簽章一定是甲○拿出來的，是甲○蓋還是我蓋，我不確定
」、「簽約和開票的時候都在我面前完成，票是我去之前先開好
」、「契約書上面醫生和診所的章是甲○拿出來在我面前蓋的」
、「票拿到的時候，背書章不是事前蓋就是當場由甲○或我蓋」
等語，核屬不確定及模糊不清且供述不一之證詞。原審未傳喚伍
賢文訊問，逕採伍賢文上揭證詞為論罪依據，原判決自有理由矛
盾、違反採證法則及應於審判期日調查之證據而未予調查之違法
。(二)證人許玄傑於偵查中證稱上訴人於簽約時取出喬福診所、弘
喬診所、邱垂德及葉智敏之印章，當時已表示醫師不做個人保證
，以診所連帶保證等語。且依附條件買賣契約書及本票之內容，
立約人及連帶保證人均以喬福診所、弘喬診所及喬喜診所為主體
，僅因葉智敏、邱垂德、周峻明分別為診所負責人而列名及蓋印
於其上。原判決未詳查附條件買賣契約書、本票及支票記載內容
，復未勾稽許玄傑之證詞，遽為不利上訴人之認定，亦有證據上
理由矛盾、不適用採證法則及證據調查未盡之違法云云。按取捨
證據及認定事實，乃事實審法院職權之行使，其對證據證明力所
為之判斷，苟係基於吾人日常生活之經驗，而未違背客觀上應認
為確實之定則，並已敘述其何以為此一判斷之理由者，即不能指
為違法。又證人所為陳述前後縱有差異，事實審法院依憑前後之
供述證據，斟酌其他證據，本於經驗法則與論理法則，取其認為
真實之一部，作為論罪之證據，自屬合法，難謂所認事實與供述
證據之部分不符，即認判決有證據上理由矛盾之違法。至同一證
人前後供述證言彼此不能相容，採信同一證人之部分證言時，當
然排除其他部分證言，亦為法院取捨證據法理上之當然結果。再
刑法上之偽造文書或偽造有價證券罪，係以無製作權之人冒用他
人名義製作文書或簽發有價證券為構成要件之一，如行為人係基
於有製作權人之授權而製作，固不能謂無製作權，惟若逾越授權
之範圍而製作，即不得以曾獲授權而免其偽造文書或偽造有價證
券之罪責。經查，原判決綜合調查所得之證據資料，本於事實審
法院職權推理之作用，認定上訴人有原判決事實欄二所載偽以葉
智敏、邱垂德、周峻明名義製作附條件買賣契約書、簽發本票及
在支票背書之行為，復就上訴人此部分行為，如何逾越葉智敏、
邱垂德、周峻明授權範圍而屬偽造，並於理由內詳為說明。所為
論斷及說明，並無證據上理由矛盾、適用證據法則不當或應於審
判期日調查之證據而未予調查等違法情形之存在。且原審本於調
查所得之心證，採信伍賢文證詞之一部，要屬事實審法院採證認
事職權之適法行使，難謂與證據法則有違。又原審認事證已明，
未再傳訊證人伍賢文為無益之調查，亦難認有證據調查未盡之違
法。上訴意旨置原判決所為之明白論斷於不顧，猶執已為原審指
駁之陳詞爭辯，及對原審取捨證據與自由判斷證據證明力之職權
行使，泛指其為違法，自非適法之第三審上訴理由。至證人許玄
傑於偵查中固證稱上訴人於簽約當時已表示醫師不做個人保證，
故以診所連帶保證云云。然原判決已明白認定邱垂德、葉智敏、
周峻明分別受僱在弘喬診所、喬福診所及喬喜診所負責看診，為
辦理診所與中央健康保險局簽約及銀行開戶事宜，邱垂德、葉智
敏、周峻明乃同意刻製診所及個人印章，並由上訴人保管；並於
理由內依憑調查所得證據，詳為說明。原判決既已認定上訴人使
用上揭診所及邱垂德、葉智敏、周峻明等人印章有逾越邱垂德等
人授權範圍之情事，即未能依憑證人許玄傑上揭證詞推翻原判決
所確認之事實，而為不同之認定。原判決未說明許玄傑上揭於偵
查中之證詞如何不足採，雖稍嫌未洽，然於判決本旨顯無影響，
亦不得據為上訴第三審之合法理由。至上訴意旨其餘有關偽造文
書及偽造有價證券部分所執各詞，原判決或已在理由中論斷綦詳
，並無上訴意旨所指之違法情形；其以自己主觀之說詞，就原審
採證認事之職權行使或與犯罪構成要件無涉之枝節，重為單純之
事實上爭辯，亦難認係適法之第三審上訴理由。衡以上述之說明
，應認其上訴違背法律上之程式，予以駁回。末按裁判上一罪案
件之重罪部分得提起第三審上訴，輕罪部分不得上訴，依審判不
可分原則，第三審法院應併予審判者，以重罪部分之上訴合法為
前提；如重罪部分之上訴為不合法，第三審法院既應從程序上予
以駁回，而無從為實體上判決，對於輕罪部分，自無從適用審判
不可分原則而併為實體上審判。上訴意旨關於詐欺取財部分，核
屬刑事訴訟法第三百七十六條第四款之案件，不得上訴於第三審
。本件重罪部分之上訴既不合法，則對於輕罪之詐欺取財部分，
本院自無從適用審判不可分原則，併為實體上審判，附此敘明。
據上論結，應依刑事訴訟法第三百九十五條前段，判決如主文。
中    華    民    國  九十五  年    十    月  二十七  日
                      最高法院刑事第十庭
                          審判長法官  洪  清  江
                                法官  石  木  欽
                                法官  李  伯  道
                                法官  林  勤  純
                                法官  陳  晴  教
      本件正本證明與原本無異
                                      書  記  官
中    華    民    國  九十五  年   十一   月    三    日
                                                   Ｒ


司法院資訊處製作；財團法人民間司法改革基金會備份。
